臺灣桃園地方法院刑事判決　　　　　　　 94年度訴字第692號
公　訴　人　臺灣桃園地方法院檢察署檢察官
被　　　告　丙○○　男　25歲.
指定辯護人　本院公設辯護人陳瑞明
上列被告因公共危險案件，經檢察官提起公訴（94年度偵字第4961號）
，本院判決如下：
    主  文
丙○○故意以煤氣炸燬現供人使用之住宅未遂，累犯，處有期徒
刑年捌月。
扣案打火機壹個沒收。
    事  實
一、丙○○前曾於民國93年間因違反毒品危害防制條例案件，經
    本院於93年5 月28日，以93年壢簡字第393 號判決判處有期
    徒刑4 月確定，並於93年12月19日執行完畢，猶不知悔改。
    於94年3 月11日凌晨1 時10分許，飲用酒類後（尚未至心神
    喪失或精神耗弱程度）即前往位於桃園縣平鎮市○○街5 巷
    8 號處所前，向居住在該處之伯母甲○○表示欲見自己女兒
    一面，惟甲○○以夜深且小孩並不在為由予以婉拒後，丙○
    ○隨即進入其所居住之桃園縣平鎮市○○街5 巷10號住處1
    樓廚房內（與8 號為相鄰之房屋），將廚房內供瓦斯爐使用
    之瓦斯桶1 桶搬至大門門口處，而丙○○亦明知上開8 號及
    10號處所尚有其他人居住在內，均為現供人使用之住宅，竟
    因無法與女兒見面，心情不佳，即基於炸燬上開二住宅之犯
    意，先開啟瓦斯桶之開關，使瓦斯逸漏，並拖著該瓦斯桶在
    二處所門前來回走動，復自褲子口袋內取出其所有之打火機
    1 個，欲點燃瓦斯，甲○○見狀，乃上前多次關閉瓦斯桶開
    關，企圖阻止之，惟丙○○仍於甲○○關閉瓦斯桶開關後，
    再開啟該瓦斯桶之開關，使瓦斯持續逸漏於外，並揚言若見
    不到女兒大家一起死等語。嗣警員據報趕至現場，丙○○猶
    手持打火機欲點燃瓦斯，並與警員形成對峙之局面，幸於丙
    ○○尚未引燃打火機之際，即遭警員制服在地，而未能得逞
    ，且在現場地上扣得其所有之打火機1個 。
二、案經桃園縣警察局平鎮分局報請臺灣桃園地方法院檢察署檢
    察官偵查起訴。
    理  由
一、訊據被告丙○○固不否認座落桃園縣平鎮市○○街5 巷8 號
    、10號二房屋均為現供人居住之處所，而其於上開時間確曾
    將其所居住之10號住處廚房內之瓦斯桶搬至門外，開啟瓦斯
    桶之開關，使瓦斯逸漏，並於甲○○關閉瓦斯桶開關企圖阻
    止時，未加理會等情，惟矢口否認有何犯行，辯稱：伊當時
    因為喝酒，又因見不到小孩，心情不好，才會將瓦斯桶自住
    處廚房內搬出，並將瓦斯桶開關打開，伊此舉只是要嚇嚇他
    人而已，並沒有真得要引爆瓦斯炸毀房屋，伊當時亦沒有將
    身上打火機拿出來，作勢要點燃瓦斯云云。惟查：
  (一)上揭犯罪事實，業據被告於警訊、第一次偵查及本院為羈押
    訊問時均坦承不諱，核與證人即同住之友人乙○○於警訊中
    （見94年偵字第4961號偵查卷第14頁以下）、證人即被告之
    伯母甲○○於警訊及偵查中（同前偵查卷第19頁以下、第58
    頁）、證人即到場處理之警員蔡俊清於本院審理中（見94年
    5 月12日審判筆錄）證述明確，並有現場照片8 張、現場圖
    1 份及扣案打火機1 個在卷可稽。
  (二)雖被告嗣後改稱因未見著女兒，心情不好，才會將瓦斯桶自
    住處廚房內搬出，並將瓦斯桶開關打開，而此舉只是要嚇嚇
    他人而已，並沒有真得要引爆瓦斯炸毀房屋，伊當時亦沒有
    將身上打火機拿出來，作勢點燃瓦斯，及辯護人為被告辯護
    認依現場情勢觀之，被告若真有引爆瓦斯之決心，在時間上
    綽綽有餘，而推論被告自始並無炸毀現供人使用住宅之故意
    云云。然依被告於警訊中供稱：伊因為見不到小孩，很生氣
    就從家中拖出瓦斯桶至門口，伊有打開瓦斯桶開關並拿打火
    機欲點燃瓦斯自殺，但沒有點燃瓦斯桶，瓦斯桶之開關一共
    開關三次以上等語（同前偵查卷第8 頁以下），於第一次偵
    查中供稱：伊向甲○○要求要看女兒，但甲○○不肯，就持
    打火機及瓦斯桶想要引爆瓦斯自殺等語（同前偵查卷第35頁
    ），於本院為羈押訊問時再供稱：確實有將瓦斯桶搬至住處
    門口後，開啟瓦斯桶開關，並手持打火機，想要自殺等語；
    證人乙○○於警訊中證稱：伊與被告一同居住在桃園縣平鎮
    市○○街5 巷10號房屋，當時伊正在睡覺，被告自外返回後
    叫伊下來講話，伊告知不要吵鬧，約5 分鐘後，就聽到瓦斯
    桶在滾動的聲音，伊下樓察看，發現被告將瓦斯桶拖至門外
    並作勢要點燃等語（同前偵查卷第14頁以下）；證人甲○○
    於警訊中證稱：伊看到被告開啟瓦斯桶開關，手中並持打火
    機要點燃瓦斯桶，但未點燃瓦斯桶就被警方制服在地上，當
    時空氣中有很濃瓦斯味。另被告在開啟瓦斯桶時，有要求伊
    將被告之女兒帶出來與被告見面，否則就要點燃瓦斯桶大家
    一起死等語（同前偵查卷19頁以下），於偵查中證稱：被告
    當時拖著瓦斯桶並叫喊著要見女兒，伊告知被告其女兒並不
    在該處，被告就開啟瓦斯桶開關，現場瓦斯味很濃等語（同
    前偵查卷第58頁）；證人蔡俊清於本院審理中到庭證稱：「
    ‧‧‧我到達現場時，在巷口看到被告拿著瓦斯桶，我們要
    靠近制止他，他就把瓦斯桶的開關打開，我有聞到瓦斯的味
    道，也聽到瓦斯外洩的聲音，‧‧‧，趁著被告與證人在拉
    扯時，被告手上還拿著打火機，瓦斯開關被關起來時我們衝
    上前把被告壓制住。‧‧‧」、「當我們想要靠近被告時，
    被告壹隻手拖著瓦斯桶，另一隻手拿著打火機高高舉起，向
    我們示意不准靠近他，否則他會點火，‧‧‧」、「（打火
    機是在哪裡查到的？）在制伏被告時，在被告附近的地上發
    現的‧‧‧，應該就是被告手上拿著的打火機。」等語（見
    本院94年5 月12日審判筆錄），是依被告、證人前揭供述或
    證稱，足見被告已於其住處門前著手開啟瓦斯桶開關，並於
    逸漏濃烈瓦斯之際，手持打火機企圖點燃瓦斯之行為，甚為
    明確。又本案桃園縣平鎮市○○街5 巷8 號、10號二房屋均
    屬一般住宅，門前巷、弄極為狹窄，並不寬敞等情，有卷附
    現場圖及現場照片在卷可參，是對於放置在前揭處所門前而
    正逸漏瓦斯之瓦斯桶，若以打火機點燃瓦斯，在客觀上將具
    有炸毀住宅或建築物並造成人員生命、財產損害之危險性，
    此應為被告所明知，惟被告竟於斯時心情不佳、情緒激動，
    揚言自殺之際，猶將其住處廚房內之瓦斯桶搬至門外後，不
    但未聽從甲○○關閉瓦斯桶開關之制止行為，反而多次開啟
    瓦斯桶開關，使瓦斯持續逸漏，並於空氣中充斥濃烈瓦斯，
    處於隨時可點燃引爆之狀態下，手持打火機欲為引燃瓦斯，
    再參以證人蔡俊清前揭證稱被告當時在現場係一手拖著瓦斯
    桶，一手高舉打火機，威脅據報前來處理之警員不准靠近，
    並與之對峙，雙方僵持不下，嗣經警員趁機將被告制服在地
    ，始未釀成災害等情，益見被告前揭行為，應係出於炸燬現
    供人使用住宅之故意而為之無誤，被告上開辯稱，顯係事後
    卸責之詞，不足採信。
  (三)又被告另辯稱是因為喝了酒，才會開啟瓦斯桶逸漏瓦斯云云
    。惟查，被告當日為警查獲後，經對之施以呼氣後酒精濃度
    檢測之結果固為0. 35MG ／L ，有酒精濃度測試單1 份在卷
    可稽，然依被告遭查獲後移送警局、臺灣桃園地方法院檢察
    署及本院訊問時，對案發情形、其如何將瓦斯桶搬至住處門
    前、開啟瓦斯桶、逸漏瓦斯、手持打火機欲引燃等節均供述
    甚明，其思路清晰，於各犯罪步驟均瞭然於懷，且於意識之
    控制、支配下實現其作為，當非神智不清之人所能為，可見
    其當時對外界存在、發生之各項事務均能確切暸解、掌握，
    並據其認識擇定自然適當之回應模式，其縱有於行為前飲酒
    ，其吸收之酒精成份對其認識力、價值判斷力、行為抉擇力
    ，均未生妨礙，自難認其行為當時係處於精神耗弱或精神喪
    失之程度。
  (四)證人甲○○雖於本院審理中改稱：伊不記得被告當時手上有
    無拿打火機，亦不記得被告當時有無說過，如果不帶小孩給
    他看要點然瓦斯桶大家一起死等語（見本院94年5 月12日審
    判筆錄），然以證人甲○○年已五十餘歲，本次法院依檢察
    官聲請傳喚到庭，距案發時已相隔數月，其無法清楚回憶當
    時狀況，亦屬合理，而證人甲○○於警訊及偵查中所為之證
    述，既係緊接於案發當時，記憶清晰所製作，且參以於是時
    所為之證述，通常較少受干預及權衡利害得失，所言自較為
    可採信。是證人甲○○於本院審理中所為之證詞，亦不足為
    被告有利之認定。
  (五)至被告之辯護人雖聲請調閱電話號碼：0000000 號、000000
    0000號、0000000000號電話於94年3 月11日凌晨1 時許之通
    聯紀錄，以證明報警至警察到現場處理之時間，若被告真有
    引爆瓦斯之決心，在時間上綽綽有餘乙節，然被告確有故意
    以煤氣炸燬上開二住宅之犯意，已如前所述，實無再行調查
    此部分證據之必要，併此敘明。
  (六)綜合上述，本件事證明確，被告犯行洵堪認定。
二、按「刑法第176 條準用第173 條第3 項既遂、未遂之區別，
    以其燒燬之原因係由於爆炸所致，致其物毀壞或焚燬，足以
    變更物體或喪失其效用者為既遂，否則為未遂。」（參最高
    法院89年度台上字第2121號判決）。本件被告雖已著手逸漏
    煤氣，但尚未引燃瓦斯炸毀上開住宅之際，即為警制止並查
    獲，是核被告所為係犯刑法第176 條、第173 條1 項、第3
    項之故意以煤氣炸燬現供人使用之住宅未遂罪。被告有事實
    欄所載之犯罪科刑及執行情形，此有臺灣高等法院被告全國
    前案紀錄表存卷可按，其受有期徒刑之執行完畢後五年以內
    再犯本件有期徒刑以上之罪，係屬累犯，應依法加重其刑。
    又被告著手本件犯行之實施而不遂，為未遂犯，應依刑法第
    26 條 前段規定減輕其刑，並先加後減之。爰審酌被告犯罪
    之動機係因無法見著女兒，心情不佳、一時失慮始犯本罪，
    未思及該二處所均為現供人使用之住宅，若引爆瓦斯火將不
    可收拾，更會造成無辜人員生命、財產之損害，所為實屬非
    是，惟其於犯罪後尚能坦承部分犯行，亦無其他人員因而遭
    受傷害等一切情狀，量處如主文所示之刑。
三、扣案之打火機1 個，為被告所有，已據其供明在卷（見本院
    94年5 月12日審判筆錄），且既係供被告本案犯罪所用之物
    ，爰依法宣告沒收。
據上論斷，應依刑事訴訟法第299 條第1 項前段，刑法第176 條
、第173 條第1 項、第3 項、第26條前段、第47條、第38條第1
項第2款，判決如主文。
本案經檢察官陳志全到庭執行職務。
中     華     民     國   94     年    5     月  26   日
                          臺灣桃園地方法院刑事第七庭
                              審判長法  官  孫惠琳
                                    法  官  劉為丕
                                    法  官  賴淑美
以上正本證明與原本無異。
如不服本判決，應於判決送達後10日內向本院提出上訴狀 (應附
繕本)， 上訴於臺灣高等法院。
                                    書記官  陳育君
中    華     民     國   94   年   5   月    26      日
附論罪科刑之法條
中華民國刑法第176條
 (準放火罪)
故意或因過失，以火藥、蒸氣、電氣、煤氣或其他爆裂物，炸燬
前三條之物者，準用各該條放火、失火之規定。
中華民國刑法第173條
 (放火或失火燒燬現住建築物及交通工具罪)
放火燒燬現供人使用之住宅或現有人所在之建築物、礦坑、火車
、電車或其他供水、陸、空公眾運輸之舟、車、航空機者，處無
期徒刑或七年以上有期徒刑。
失火燒燬前項之物者，處一年以下有期徒刑、拘役或五百元以下
罰金。第一項之未遂犯罰之。
預備犯第一項之罪者，處一年以下有期徒刑、拘役或三百元以下
罰金。
